【裁判字號】    99,交抗,589
【裁判日期】    990727
【裁判案由】    聲明異議
【裁判全文】
臺灣高等法院臺中分院刑事裁定         99年度交抗字第589號
抗  告人即
原處分機關  交通部公路總局臺中區監理所
代  表  人  陳聰乾
代  理  人  何侑娟
受  處分人  珍鼎記茶飲有限公司
代  表  人  楊國珍
上列抗告人因受處分人違反道路交通管理處罰條例聲明異議案件
，不服臺灣臺中地方法院中華民國九十九年六月四日所為裁定（
九十九年度交聲字第八○九號）提起抗告，本院裁定如下：
    主  文
原裁定撤銷，本件發回臺灣臺中地方法院。
    理  由
一、本件抗告人即原處分機關交通部公路總局臺中區監理所（以
    下簡稱為抗告人）之原處分意旨略以：受處分人即異議人珍
    鼎記茶飲有限公司（以下簡稱為受處分人）所有７３１８－
    ＵＬ號自小客貨車，於民國（下同）九十八年五月二十六日
    十六時三分許，在高雄縣大寮鄉台２１線２９９．４公里處
    ，因「行車限速５０公里、經測時速６７公里、超速１７公
    里」之違規，經高雄縣政府警察局交通隊依違反道路交通管
    理處罰條例第四十條逕行舉發，受處分人未於應到案日期前
    到案，本所遂於九十九年一月六日以中監違字第裁６０－Ｎ
    Ｊ0000000號裁決書裁處罰鍰新臺幣二千二百元，並
    依第六十三條記違規點數一點，逾期則依裁決書主文裁處等
    語。
二、本件受處分人之聲明異議意旨略以：受處分人車輛登記地址
    為公司行號並有營業登記，卻始終未收到任何罰鍰通知及舉
    證照片，且無張貼任何郵局信函招領通知，受處分人於收到
    裁決書後立即向原處分機關查詢，只接獲回應異議人並未簽
    收到罰單通知函，而此罰單一直寄存於郵局，原處分機關在
    未通知異議人之情況下，逕加罰逾期繳款之費用，而此裁決
    書卻可送達至受處分人，為此聲明異議，請求撤銷原處分等
    語。
三、原裁定法院係認：交通違規行為之舉發在性質上屬公法上有
    相對人之書面意思通知，自應適用行政程序送達之規定，應
    以書面之舉發通知依行政程序法之規定送達於受通知人時，
    始可認已完成舉發程序而發生效力。並以：「異議人所有之
    車牌號碼７３１８－ＵＬ號自小客貨車，於九十八年五月二
    十六日十六時三分許，因【行車限速５０公里、經測時速６
    ７公里、超速１７公里】之違規行為，經高雄縣政府警察局
    交通隊逕行舉發，並於九十八年六月二十九日填製高縣警交
    字第ＮＪ0000000號舉發違反道路交通管理事件通知
    單，依異議人之車籍地址即臺中市○○區○○里○○路○段
    六八號一樓為送達，因未獲會晤本人亦無受領文書之同居人
    或受僱人，而於九十八年七月十日將該文書寄存於台中西屯
    郵局以為送達，有高雄縣政府警察局交通隊送達證書行政文
    書、高雄縣政府警察局舉發違反道路交通管理事件通知單及
    公路監理電子閘門車號查詢汽車車籍等在卷可稽」、「系爭
    車輛為異議人所有，於監理單位登記之車主地址為臺中市○
    ○區○○路一段五八號一樓，固有公路監理電子閘門車號查
    詢汽車車籍資料在卷可稽，惟異議人於九十八年三月六日辦
    理變更登記，將公司所在地址自臺中市○○區○○路一段六
    八號一樓改至臺中市○○區○○路二○巷二六號二樓，嗣於
    九十八年九月一日再變理變更登記，將公司所在地址改至臺
    中市西屯區○○○○街九二巷二○號二樓等情，有該公司變
    更登記表三份附卷可稽。上開舉發通知單係向法人本身為送
    達，此觀該送達證書上「受送達人名稱姓名地址」僅記載異
    議人之公司名稱至明，並未向公司之代表人送達，且在該公
    司之營業所於九十八年三月六日已變更登記至臺中市○○區
    ○○路二○巷二六號二樓時，仍以變更前之臺中市○○區○
    ○路一段六八號一樓為送達地址，因未獲會晤本人亦無受領
    文書之同居人、受僱人或應受送達處所接收郵件人員而於九
    十八年七月十日為寄存送達，有高雄縣政府警察局交通隊送
    達證書行政文書影本在卷可參。依上開規定，自難認該舉發
    通知單已生合法送達之效力，難謂其舉發已發生效力。舉發
    機關既未能於異議人違規行為成立之日起三個月內依法辦理
    送達，依上開說明，自不得舉發，原處分機關未查，逕於九
    十九年一月六日以中監違字第裁６０－ＮＪ0000000
    號裁決書裁處罰鍰二千二百元，並依第六十三條記違規點數
    一點，於法自有未合」等理由，將抗告人之原處分撤銷，改
    諭知受處分人不罰。
四、惟舉發行為性質上本係行政處分，而行政處分之成立要件與
    生效要件有別，在具備成立要件之後，其本身雖能有效成立
    ，惟尚須具備生效要件，始能對外發生效力，而上開送達之
    要件，衡以最高行政法院六十八年度判字第八三八號裁判意
    旨所指「對於公法上有特定相對人之意思表示或意思通知，
    除法律有特別規定者外，在非對話為之者，應以達到相對人
    時生效，所謂達到，乃在使相對人居於可得瞭解之狀態為已
    足，此在法理上應為當然之解釋」等語，益見道路交通管理
    處罰條例第九十條第一項「違反本條例之行為，自行為成立
    之日起；行為有連續或繼續之狀態者，自行為終了之日起，
    逾三個月不得舉發」之規定，不過係舉發行為之生效要件之
    一。上開規定係「逾三個月不得舉發」，並非規定應於三個
    月內完成舉發及送達之程序。道路交通管理處罰條例第九十
    條第一項所指「逾三個月不得舉發」之規定，乃係對於舉發
    行為生效要件之限制，至於送達是否合法之判斷，因屬舉發
    行為生效要件之一，自不在該條之限制內，縱使送達有不合
    法之情，所涉者不過救濟期間起算時點之問題，尚與舉發行
    為本身是否已經成立無涉（九十八年度高等法院法律座談會
    刑事類第二二號法律問題研討結論參照）。以上亦係本院本
    案所採取之法律見解。本件受處分人之交通違規，係發生於
    九十八年五月二十六日。高雄縣政府警察局交通隊既已於九
    十八年六月二十九日填製高縣警交字第ＮＪ0000000
    號舉發違反道路交通管理事件通知單，並依受處分人之車籍
    地址即臺中市○○區○○里○○路○段六八號一樓為送達，
    縱使有因受處分人遷移地址致上開送達難認合法之情形，仍
    無礙於已在三個月內為舉發之認定。以上亦係抗告人之抗告
    意旨所指摘之事項，應認其抗告為有理由，茲為受處分人之
    審級利益，爰將原裁定撤銷，並將本件發回原裁定之臺灣臺
    中地方法院。
五、爰依道路交通事件處理辦法第二十六條、刑事訴訟第四百十
    三條前段，裁定如主文。
中    華    民    國    99    年    7     月    27    日
            刑事第三庭   審判長法  官   王  增  瑜
                               法  官   梁  堯  銘
                               法  官   廖  柏  基
以上正本證明與原本無異。
不得再抗告。
                               書記官   曾  煜  智
中    華    民    國    99    年    7     月    27    日

司法院資訊處製作；財團法人民間司法改革基金會備份。
